【裁判字號】    97,破,14
【裁判日期】    970212
【裁判案由】    宣告破產
【裁判全文】
臺灣高雄地方法院民事裁定                97年度破字第14號
聲  請  人  甲○○
上列聲請人聲請宣告破產事件，本院裁定如下：
    主      文
聲請駁回。
聲請費用由聲請人負擔。
    理      由
一、聲請意旨略以：聲請人向中華商業銀行大順分公司、萬泰商
    業銀行北高雄分公司、中國信託商業銀行永吉分公司、台新
    國際商業銀行忠孝分公司、英商渣打銀行、元大商業銀行、
    中國信託商業銀行股份有限公司、友邦國際信用卡股份有限
    公司、美商花旗銀行股份有限公司、台灣新光商業銀行股份
    有限公司、中華商業銀行股份有限公司、遠東國際商業銀行
    股份有限公司等銀行申辦信用卡及現金卡，並向聯邦商業銀
    行鳳山分公司、遠東國際商業銀行股份有限公司台北忠孝分
    公司、美商美國運通銀行股份有限公司台北分公司申辦信用
    貸款，以致積欠本金、利息、違約金共約新臺幣（下同）
    1,485,478 元。聲請人目前剩餘現金60,000元，電視1 台、
    電腦1 台及機車1 台，而聲請人每月收入約20,000元，因家
    中生意及投資失敗故大量借款，父親2 、3 年前心肌梗塞致
    中風裝心導管，花費大量醫療費用且領有殘障手冊，聲請人
    無法清償協商金額，自95年7 月起即無法正常繳息，無法清
    償債務，爰聲請准予裁定破產等語。
二、按破產，對債務人不能清償債務者，宣告之；破產人及其家
    屬之必要生活費，視為財團費用，破產法第57條、第95條第
    2 項分別定有明文。次按「破產固係對於債務人不能清償債
    務者宣告之，但法院就破產之聲請，以職權為必要之調查，
    確係毫無財產，則破產財團即不能構成，無從依破產程序清
    理其債務，參照破產法第148 條之趣旨，自應依同法第63條
    以裁定駁回其聲請，司法院院字第1505號著有解釋。是以法
    院就破產之聲請依職權為必要之調查結果，倘債務人確係毫
    無財產可構成破產財團，或債務人之財產不敷清償破產財團
    之費用及財團之債務，無從依破產程序清理其債務而使各破
    產債權有受清償而獲得分配之可能時，自得以無宣告破產之
    實益，裁定駁回其聲請（最高法院86年度台抗字第479 號裁
    定意旨參照）。且法院審查債務人破產之聲請時，倘債務人
    於聲請破產前之相當期間內，為鉅額消費或作奢侈性、浪費
    性之商品或服務消費，而與其通常生活所需，顯不相當，債
    務人已與債權人達成清償協定，其履行並無困難而故不履行
    ，或有其他情事，在客觀上顯係在濫用破產程序以規避其應
    負擔之償還責任，而有違誠信原則時，應認法院得裁定駁回
    債務人破產之聲請，資以衡平債權人及債務人之權益，並避
    免債務人觸法（最高法院96年度台抗字第660 號裁定意旨參
    照。
三、經查：
  (一)聲請人積欠如附表所示之債權人共計1,664,330 元，有本院
    函查之各該銀行函文附件明細及聲請人提出之債權清冊可參
    ，應可認為真實；而聲請人雖陳明現有現金60,000元及每月
    收入20,000元，惟未提出任何存款、現金或所得收入之證明
    ，已難認為其有何現金或所得收入；另聲請人陳報其95年財
    產僅有中華汽車1 台，95年所得僅150,000 元，有聲請人提
    出之該年度財產歸屬資料清單、綜合所得稅各類所得資料清
    單可憑，此外聲請人並未提出有何其他收入或財產之證明，
    則聲請人之財產僅上開中華汽車1 台，所值不高，是否足以
    構成破產財團已不無疑義；而依目前破產實務，破產管理人
    之報酬約需50,000元，且破產程序必須召開債權人會議、出
    售資產、分配破產財團，通常1 年尚無法終結，依司法院頒
    布之各級法院辦案期限實施要點第2 點之規定，破產事件之
    辦案期限則為2 年，縱因聲請人資產不多，相關破產程序得
    縮短以1 年計算，而依行政院主計處公布之94年度家庭收支
    調查報告記載，高雄縣平均每人每年消費計165,312 元，若
    再加上破產程序中必須花費之公告及債權人會議等管理、分
    配之必要費用，聲請人僅有之汽車並不足以支付上開必要費
    用，難認為有宣告破產之實益。
  (二)再者，聲請人自陳其自95年7 月起已無法正常繳納相關欠款
    利息，惟其消費明細中仍有花旗白金卡於95年6 月25日消費
    4 筆美容用品共50,000元之消費明細，有上開花旗銀行之函
    文可佐，顯非民生必要之消費，是聲請人於明知有多筆債務
    已無力繳息之情形下仍任意為浪費性消費，足認其於刷卡消
    費或預借現金時未斟酌其日後履行返還之能力，即恣意為非
    屬通常生活所必需之奢侈性、浪費性消費，故其日後於資產
    不足以清償負債時，即不得再算計破產法中之免責制度，濫
    用破產程序以規避其應負擔之償還責任，否則即與破產法之
    立法本旨有違，本件如准予宣告破產，亦與誠信原則有違。
四、是聲請人依其現有資產，並不足支應破產財團之費用，且依
    其消費方式足認有浪費性消費，亦不宜准予宣告破產；是依
    上開說明，本件無宣告破產之實益。本件聲請為無理由，應
    予駁回。
五、據上論結：本件聲請為無理由，依破產法第5 條，民事訴訟
    法第95條、第78條，裁定如主文。
中    華    民    國    97    年    2     月    12    日
                  民事第五庭    法  官  林玉心
上為正本係照原本作成。
如對本裁定抗告須於裁定送達後10日內向本院提出抗告狀。
中    華    民    國    97    年    2     月    12    日
                                書記官  鄭淑華
附表：債權人清冊
┌──┬────────────┬────────┬─────────┐
│編號│債權人                  │債權性質        │  備        註    │
│    │                        │金額（新臺幣）  │                  │
├──┼────────────┼────────┼─────────┤
│1   │美商美國運通銀行        │信用貸款89,527元│                  │
├──┼────────────┼────────┼─────────┤
│2   │元大商業銀行            │信用卡71,234元  │本金為59,590元    │
├──┼────────────┼────────┼─────────┤
│3   │台新國際商業銀行        │現金卡319,465元 │本金為264,272元   │
├──┼────────────┼────────┼─────────┤
│4   │美商花旗銀行            │信用貸款125,174 │                  │
│    │                        │元及自95年9 月11│                  │
│    │                        │日起之利息      │                  │
├──┼────────────┼────────┼─────────┤
│5   │遠東國際商業銀行        │信用卡122,085元 │本金為117,252元   │
├──┼────────────┼────────┼─────────┤
│6   │中國信託商業銀行        │信用卡118,741 元│                  │
│    │                        │、通信貸款      │                  │
│    │                        │391,354 元、現金│                  │
│    │                        │卡61,614元      │                  │
├──┼────────────┼────────┼─────────┤
│7   │萬榮行銷顧問股份有限公司│現金卡本金      │原萬泰銀行        │
│    │                        │46,859元        │                  │
├──┼────────────┼────────┼─────────┤
│8   │友邦國際信用卡公司      │信用卡42,558元  │                  │
├──┼────────────┼────────┼─────────┤
│9   │台灣新光商業銀行        │信用卡92,782元  │本金70,973元      │
├──┼────────────┼────────┼─────────┤
│10  │渣打國際商業銀行        │信用卡142,839元 │本金138,225元     │
├──┼────────────┼────────┼─────────┤
│11  │聯邦商業銀行            │信用貸款40,098元│本金31,673元      │
├──┴────────────┼────────┼─────────┤
│合               計           │1,664,330 元    │                  │
│                              │                │                  │
│                              │                │                  │
└───────────────┴────────┴─────────┘


司法院資訊處製作；財團法人民間司法改革基金會備份。
